【裁判字號】    89,訴,1405
【裁判日期】    891026
【裁判案由】    違反槍砲彈藥刀械管制條例
【裁判全文】
臺灣高雄地方法院刑事判決                        八十九年度訴字第一四五號
    公  訴  人  臺灣高雄地方法院檢察署檢察官
    被      告  甲○○
    指定辯護人  本院公設辯護人乙○○
右被告因違反槍砲彈藥刀械管制條例案件，經檢察官提起公訴（八十九年度偵字第一
一九三五號），本院判決如左：
    主  文
甲○○未經許可，持有其他可發射子彈具有殺傷力之改造手槍，處有期徒刑壹年貳月
，併科罰金新台幣壹萬捌仟元，罰金如易服勞役，以新台幣玖佰元即銀元參佰元折算
壹日。改造手槍壹枝（槍枝管制號碼：0000000000號）、改造子彈肆顆均
沒收。
    事  實
一、甲○○於民國八十九年間五月初某日，在高雄市○○路夜市，購買具有殺傷力，
    仿ＢＥＲＥＴＴＡ廠半自動手槍製造之金屬玩具手槍換裝土造金屬槍管改造而成
    之改造手槍一枝（槍枝管制編號：0000000000）及具殺傷力之改造子
    彈六顆（嗣後自行遺失一顆，鑑定試射二顆），即未經許可而持有之，並將之藏
    放為其使用之Ｐ四─七二七二號自小客車內。嗣於八十九年五月二十四日下午二
    時四十分許，在高雄市三民區○○○路六三八巷六七弄口為警盤查，於上開自小
    客車後座下方查獲並扣得上開具殺傷力之改造手槍一枝、改造子彈五顆。
二、案經高雄市政府警察局前鎮分局報請臺灣高雄地方法院檢察署檢察官偵查起訴。
    理  由
一、訊據被告甲○○對於上揭事實於警偵訊中及本院審理時均坦承不諱，復有扣案之
    前揭改造手槍一枝（槍枝管制編號：0000000000），經送請內政部警
    政署刑事警察局鑑定結果，送鑑改造手槍一枝（槍枝管制編號：0000000
    000），係仿ＢＥＲＥＴＴＡ廠半自動手槍製造之金屬玩具手槍換裝土造金屬
    槍管改造而成，機械性能良好，可擊發適用子彈，認具殺傷力；送鑑改造子彈五
    顆，認均係以玩具槍金屬彈殼加裝直徑約七ＭＭ之金屬彈頭改造而成，可擊發，
    認具有殺傷力，有該局八十九年六月三日刑鑑字第六九０五一號鑑驗通知書一紙
    附卷可憑，而起出上開槍彈之Ｐ四─七二七二號自小客車，確係被告甲○○所有
    ，亦有車籍資料一紙附卷足憑，是以，被告上開自白應與事實相符，堪信為真實
    ，本件事證明確，被告右揭犯行，洵堪認定，應予依法論科。
二、核被告所為，係犯槍砲彈藥刀械管制條例第十一條第四項之未經許可持有其他可
    發射子彈具有殺傷力之手槍罪及同條例第十二條第四項之未經許可持有子彈罪。
    被告同時持有手槍及子彈，為一個持有之行為而犯二種罪名，應依刑法第五十五
    條想像競合犯之規定，從一重論以未經許可持有其他可發射子彈具有殺傷力之手
    槍罪。公訴人認被告持有上開槍彈之行為，係犯同條例第十條第四項之持有改造
    模型槍罪，惟該條所謂模型槍則係指原設計非供殺敵、獵物，而使用特殊（空包
    ）子彈，可供田徑比賽起始信號或供以嚇退野獸，或供射擊訓練等用途之金屬材
    質「槍枝」，如係金屬玩具手槍換裝土造金屬槍管之槍枝，應屬「其他可發射金
    屬子彈具有殺傷力之各式槍」之範圍，是公訴人起訴法條尚有誤會，應予變更。
    又公訴人於起訴法條欄認為被告所犯槍砲彈藥刀械管制條例第十條第四項與同條
    例第十二條第四項之罪，二罪間具有想像競合犯之裁判上一罪關係從一重處斷，
    卻論以槍砲彈藥刀械管制條例第十條第三項之罪，觀其事實欄之記載並無述之被
    告意圖供自己或他人犯罪之用，而為擅自改造模型槍或販賣、運輸、轉讓、出租
    、出借改造模型槍等行為，是以，應屬誤載，本院自不受其起訴法條欄所誤引之
    法條拘束。另公訴人雖認被告僅持有五顆改造子彈，惟被告於本院審理中自承購
    買上開改造手槍時即附有六顆子彈，而自行遺失一顆，而槍砲彈藥刀械管制條例
    第十二條第四項之未經許可持有子彈罪係屬即成犯，一經持有，犯罪即完成，是
    以，公訴人雖未就被告所遺失之改造子彈一顆為起訴，為此部分與上開公訴人所
    起訴之未經許可持有子彈罪，具有單純一罪之關係，本院自得一併加以審酌。末
    查公訴人於理由欄記載「其自首與事實相符」，惟被告係因為警盤查而於被告所
    駕駛Ｐ四─七二七二號自小客車後座下方起出上開槍彈，業據被告於警訊及本院
    供承甚明，且公訴人於事實欄亦未記載被告有何自首之行為，自難認有符合自首
    之要件，附此敘明。爰審酌被告持有槍、彈之危害非輕、惟未持上開槍、彈另犯
    他罪，並未影響社會治安等一切情狀，量處如主文所示之刑，罰金刑部分並諭知
    易服勞役之折算標準，以資懲儆。扣案之改造手槍一枝（槍枝管制編號：000
    0000000）、子彈四顆（扣案子彈二顆，經鑑定試射，業已擊發而無殺傷
    力，非屬違禁物，自無庸宣收，而被告所遺失之改造子彈一顆雖未扣案，但無事
    實足認業已滅失，係屬義務沒收之違禁物，依法亦應宣告沒收），均為違禁物，
    應依刑法第三十八條第一項第一款之規定宣告沒收。
三、又保安處分係對受處分人將來之危險性所為拘束身體、自由等之處置，以達教化
    與治療之目的，為刑罰之補充制度。本諸法治國家保障人權之原理及刑法之保護
    作用，其法律規定之內容，應受比例原則之規範，使保安處分之宣告，與行為人
    所為行為之嚴重性、行為人所表現之危險性，及對於行為人未來行為之期待性相
    當。查修正後之槍砲彈藥刀械管制條例第十九條第一項規定：「犯第七條、第八
    條、第十條、第十一條、第十二條第一項至第三項、第十三條第一項至第三項之
    罪，經判處有期徒刑者，應於刑之執行完畢或赦免後，令入勞動場所，強制工作
    ，其期間為三年。」，此項規定不問對行為人有無預防矯治其社會危險性之必要
    ，一律宣付強制工作三年，限制其中不具社會危險性之受處分人之身體、自由部
    分，其所採措施與所欲達成預防矯治之目的及所需程度，不合憲法第二十三條所
    定之比例原則。犯上開條例第十九條所定之罪，不問對行為人有無預防矯治其社
    會危險性之必要，一律宣付強制工作三年之部分，業經司法院大法官會議釋字第
    四七一號解釋認為自公布之日起不予適用。犯該條例第十九條第一項所列舉之罪
    ，依個案情節符合比例原則部分，固應適用該條例宣告保安處分；至不符合部分
    而應宣告保安處分者，則仍由法院斟酌刑法第九十條第一項規定之要件，依職權
    為之，此經司法院大法官會議第四七一號著有解釋可資參照。查被告僅有施用毒
    品違反毒品危害防制條例之前科，有臺灣高雄地方法院檢察署刑案資料查註紀錄
    表一份在卷可按，且被告於本案僅單純持有上開槍、彈，未曾持以另犯他罪，，
    難認其有犯罪之習慣，或因遊蕩、懶惰而觸犯刑章或以犯罪為常業，尚與刑法第
    九十條第一項所定令入勞動處所，施以強制工作之要件有間，本院經參酌前揭司
    法院大法官會議第四百七十一號解釋之意旨，認本案如依同條例第十九條第一項
    之規定為被告強制工作之諭知，有違比例原則，爰不予宣告強制工作，併此敘明
    。
據上論斷，應依刑事訴訟法第二百九十九條第一項前段、第三百條，槍砲彈藥刀械管
制條例第十一條第四項、第十二條第四項，刑法第十一條前段、第五十五條、第四十
二條第二項、第三十八條第一項第一款，現行法規所定貨幣單位折算新台幣條例第二
條，罰金罰鍰提高標準條例第二條，判決如主文。
中      華      民       國     八十九      年     十     月   二十六   日
                                  臺灣高雄地方法院刑事第二庭
                                      法  官  廖  建  瑜
右正本證明與原本無異。
如不服本判決，應於判決送達後十日內，向本院提出上訴狀。
                                      書記官  歐  文  政
中    華    民    國      八十九      年      十      月      三十      日
錄論罪科刑法條：
槍砲彈藥刀械管制條例第十一條第四項
未經許可，持有、寄藏或意圖販賣而陳列第一項所列槍砲者，處一年以上七年以下有
期徒刑，併科新臺幣七百萬元以下罰金。
槍砲彈藥刀械管制條例第十二條第四項
未經許可，持有、寄藏或意圖販賣而陳列子彈者，處五年以下有期徒刑，併科新台幣
三百萬元以下罰金。


司法院資訊處製作；財團法人民間司法改革基金會備份。
